最高法院刑事判決　　　　　　　一○○年度台上字第二六五號
上　訴　人　黃浚誠
上列上訴人因偽造文書案件，不服台灣高等法院中華民國九十九
年九月二十三日第二審判決（九十九年度上訴字第二五三一號，
起訴案號：台灣士林地方法院檢察署九十九年度偵字第四五四八
號），提起上訴，本院判決如下：
    主  文
上訴駁回。
    理  由
按刑事訴訟法第三百七十七條規定，上訴於第三審法院，非以判
決違背法令為理由，不得為之。是提起第三審上訴，應以原判決
違背法令為理由，係屬法定要件。如果上訴理由書狀並未依據卷
內訴訟資料，具體指摘原判決不適用何種法則或如何適用不當，
或所指摘原判決違法情事，顯與法律規定得為第三審上訴理由之
違法情形，不相適合時，均應認其上訴為違背法律上之程式，予
以駁回。本件原判決維持第一審依想像競合犯之關係，從一重論
處上訴人黃浚誠共同行使偽造公文書，足以生損害於公眾及他人
累犯罪刑之判決，駁回其在第二審之上訴，已併引用第一審判決
書之記載，詳敘認定犯罪事實之依據及憑以認定之理由。從形式
上觀察，原判決並無任何違背法令之處。按事實之認定及證據之
取捨，乃屬事實審法院之職權，苟無違反經驗法則或論理法則，
自難指為違法。第一審判決依憑證人即告訴人陳素珠於警詢、偵
查時之指訴，扣案其上蓋有偽造之「台灣省台北地檢署印」公印
文一枚之台灣台北地方法院地檢署政務科民國九十九年三月二十
五日及九十九年三月二十六日公文與偵查卷宗各一紙，偽造「台
灣省台北地檢署印」公印一枚、行動電話二支、紅色印泥二個、
黑色手提袋一個等證據，與上訴人於第一審坦承之詞，說明上訴
人所屬詐欺集團成年成員偽造「台灣省台北地檢署印」公印一枚
後，蓋用印文各一枚以偽造台灣台北地方法院地檢署政務科九十
九年三月二十五日及九十九年三月二十六日公文與偵查卷宗各一
紙，乃數舉動之接續實行，為接續犯，所為論述並無違法。而原
判決予以援引，於法亦無不合。又量刑之輕重，係屬事實審法院
得依職權自由裁量之事項，苟於量刑時，已以行為人之責任為基
礎，並斟酌刑法第五十七條各款所列情狀，而未逾越法定範圍，
又未濫用其職權，即不得遽指為違法。原判決以第一審已審酌上
訴人不思循正當途徑獲取財物，竟運用智慧於不正之途，參與詐
欺集團共同詐騙他人財物，所為影響文書之正確性及公信力，並
無足取，惟念其年輕識淺，犯後坦承犯行，尚非主導全局者，暨
其犯罪之動機、目的、手段、生活狀況、品行、智識程度、犯罪
所生之危害等一切情狀，認第一審對上訴人量處有期徒刑一年二
月，應屬妥適。且核原判決並無漏未審酌刑法第五十七條之標準
，而該刑之量定，既未逾越法定刑度與比例原則，又未濫用自由
裁量之權限，自難謂有違法之處。上訴意旨未依據卷證資料，具
體指摘原判決如何違背法令，置原判決之論敘於不顧，仍執陳詞
為事實上之爭辯，並對原審採證認事之職權行使，任意指摘，難
謂已符合首揭法定上訴要件。其上訴違背法律上之程式，應予駁
回。又刑事訴訟法第三百七十六條所列各罪之案件，經第二審判
決者，不得上訴於第三審法院，法有明文。本件上訴人想像競合
犯僭行公務員職權罪及詐欺取財罪部分，原判決認係成立刑法第
一百五十八條第一項及第三百三十九條第一項之罪，核分屬刑事
訴訟法第三百七十六條第一、四款之案件，依上開說明，既經第
二審判決，自不得上訴於第三審法院，縱此部分與上訴人上述共
同行使偽造公文書罪部分有想像競合犯關係，為裁判上一罪，但
其共同行使偽造公文書罪部分之上訴為不合法，本院應從程序上
予以駁回，而無從為實體上判決，對於輕罪之此部分，亦無從適
用審判不可分原則，為實體上審判。上訴人竟猶一併提起上訴，
顯為法所不許，應予駁回。
據上論結，應依刑事訴訟法第三百九十五條前段，判決如主文。
中    華    民    國  一○○  年    一    月   十三   日 
                      最高法院刑事第十二庭
                          審判長法官  陳  世  淙  
                                法官  陳  東  誥  
                                法官  何  菁  莪  
                                法官  許  錦  印  
                                法官  施  俊  堯  
本件正本證明與原本無異
                                      書  記  官  
中    華    民    國  一○○  年    一    月   十八   日
                                                      v